【裁判字號】    88,訴,2503
【裁判日期】    890229
【裁判案由】    搶奪等
【裁判全文】
臺灣高雄地方法院刑事判決                        八十八年度訴字第二五三號
    公  訴  人  臺灣高雄地方法院檢察署檢察官
    被      告  甲○○
    被      告  乙○○
    被      告  戊○○
    被      告  丁○○
    被      告  丙○○
    被      告  庚○○
右列被告因搶奪等案件，經檢察官提起公訴（八十八年度偵字第一九五０一、一九三
二四號），本院判決如左：
    主  文
甲○○以強暴妨害人行使權利，累犯，處罰金伍佰元，罰金如易服勞役，以參佰元折
算壹日。被訴搶奪部分無罪。其餘被訴部分公訴不受理。
乙○○被訴搶奪、妨害自由部分無罪。其餘被訴部分公訴不受理。
戊○○、丁○○、丙○○、庚○○均公訴不受理。
    事  實
一、甲○○曾因違反麻醉藥品管理處罰條例案件，為法院判處有期徒刑四月確定，甫
  於民國八十四年四月十七日易科罰金執行完畢。竟仍不知警惕，於八十八年七月間
  ，因與鄰居庚○○因細故生隙，彼此存有芥蒂，同年八月一日下午二時四十分許，
  與其父乙○○，在高雄縣六龜鄉○○村○○段○○道路旁，途遇駕車行經該處之庚○○、楊騰量兄弟，雙方因過路問題再起爭執，甲○○誤以為庚○○所持之錄音機
  為照相機，正在對其拍照蒐證，意欲攔阻，竟以強暴方式（未達至使不能抗拒之程
  度）阻卻庚○○兄弟之去路，強行取走該錄音機，而妨害庚○○行使權利。得手後
  ，旋即發現其係將錄音機誤為照相機而當場將之丟棄。另其被訴傷害及毀損部份；
  被告乙○○被訴搶奪、妨害自由部分；被告戊○○、丁○○、丙○○、庚○○被訴
  傷害部分詳後述。
二、案經庚○○訴由高雄縣警察局旗山分局報告台灣高雄地方法院檢察署檢察官偵查
  起訴。
    理  由
壹、被告甲○○被訴搶奪、妨害自由部分
  甲、有罪部分
  一、訊據被告甲○○矢口否認有何妨害自由犯行，辯稱：錄音機係庚○○之兄楊騰
    量自己拿予伊，並未強搶云云。惟查，被告右揭犯行業據告訴人即被告庚○○於
    警訊中指稱：「我的錄音機被他們（指甲○○）奪去，…我不敢反抗，（因）害
    怕被他們毆打，他們也沒有以強暴力致使我不能抗拒。」等語（參見警卷第六頁
    正面）；並於本院審理中指稱：「甲○○有搶錄音機，他搶取錄音機就丟掉了。
    」等語（詳見本院八十九年二月一日審理筆錄）；證人楊騰量於警訊中亦證稱：
    「甲○○走到駕駛座右座搶走（庚○○）放在車上的錄音機一台…。」等語（見
    警卷第七頁反面、第八頁正面）。二人所言互核一致，顯見被告甲○○確實有強
    使庚○○交付其持有之錄音機，所辯乃係飾卸之辭，並不足採，其妨害庚○○就
    錄音機正當權利之行使，事證明確，犯行洵堪認定。
  二、核被告甲○○所為，係犯刑法第三百零四條第一項強制罪，其甫於受有期徒刑
    執行完畢後五年內再犯本罪，有卷附台灣高等法院被告全國前案記錄表在卷可按
    ，為累犯，應加重其刑。審酌被告甲○○學識不高，本件犯行，乃因其與庚○○
    間舊隙所延伸出之誤會，一時情急而導致，犯罪使用手段亦未對於告訴人生命、
    身體造成重大威脅，惡性不重，其犯後否認犯行，及告訴人於本院審理中聲稱願
    意原諒被告甲○○（見本院上開審判筆錄）等一切情狀，量處如主文所示之刑，
    並諭知易服勞役之折算標準。
  乙、無罪部分
    公訴意旨雖認為被告甲○○上述犯行，併涉犯刑法第三百二十五條第一項所定之
    搶奪罪，惟依該條項規定，搶奪罪係以行為人明知無取得之權利，而圖為自己或
    第三人不法之所有為構成要件。（最高法院四十六年台上字第八十一號判例參照
    ）經查，被告甲○○堅決否認有何為自己不法所有之意圖，辯稱：係誤以為錄音
    機為照相機才叫楊騰量拿予伊，發現不是照相機後就當場還給楊騰量等語。告訴
    人於本院審理中亦指稱：甲○○當時拿走（錄音機）就丟掉了，應沒有佔為己有
    之意思。（均詳見本院前引審判筆錄）對照其等所言雖有出入，然被告甲○○搶
    取錄音機之際，並無為自己不法所有之意圖此情則一，從而被告所為辯解應可採
    信。揆諸上開說明，被告甲○○於行為時既無為自己不法所有之意圖，與搶奪罪
    之構成要件尚屬有間，自無成立該罪之餘地。此外，復查無其他積極證據足以證
    明被告甲○○有何搶奪犯行，此部分應為無罪判決之諭知。
貳、被告乙○○被訴搶奪、妨害自由部分
  一、公訴意旨略以：被告乙○○與甲○○父子二人，於八十八年八月一日下午二時
    四十分許，在高雄縣六龜鄉○○村○○段○○道路旁，因不滿告訴人即被告庚○○持照相機、錄音機、行動電話等物品為之拍照蒐證，憤而共同以強暴之方式，
    攔阻告訴人之去處，並聯手搶走錄音機（起訴書誤為錄音帶）一台，因認被告乙○○有共同妨害自由、搶奪之犯行。
  二、按犯罪事實應依證據認定之，無證據不得推定其犯罪事實。又不能證明被告犯
    罪者，應諭知無罪之判決，刑事訴訟法第一百五十四條、第三百零一條第一項定
    有明文。再刑事訴訟法所謂認定犯罪事實之證據，係指足以認定被告確有犯罪行
    為之積極證據而言，如未能發現相當證據或證據不足以證明，自不能以推測或擬
    制之方法，以為裁判之基礎，最高法院二十年上字第二八二四號判例可資參照。
    而共犯之成立，除共同實施犯罪行為者外，其就他人之行為負共犯之責者，以有
    意思聯絡為要件，若事前並未合謀，實施犯罪行為之際，又係出於行為者獨立之
    意思，即不負共犯之責。（最高法院十九年上字第六九四號判例參照）
  三、訊據被告乙○○堅決否認有右揭犯行，辯稱：並沒有搶錄音機，伊很冤枉等語
    。參以告訴人於偵審中之指訴、證人楊騰量於警訊中之證述，於案發當時下手搶
    取告訴人錄音機之人為甲○○並非乙○○，而甲○○當時係誤錄音機為照相機，
    為圖阻擋告訴人對其拍照，始下手搶取已如前述，則甲○○搶取錄音機行為顯係
    基於其個人當場突發之犯意，自不得以被告乙○○當時人在現場，與甲○○為父
    子關係，而推定其與被告甲○○間必有犯意之聯絡，令負共犯之罪責。此外，復
    查無其他積極證據足以證明被告乙○○有共同妨害自由、搶奪之犯意聯絡，自應
    為無罪之判決。
參、被告甲○○、戊○○、丁○○、丙○○、庚○○被訴傷害及毀損部分
  一、公訴意旨如起訴書（詳附件）。
  二、按告訴乃論之罪，告訴人於第一審辯論終結前，得撤回其告訴；又告訴經撤回
    者，法院應諭知不受理之判決，刑事訴訟法第二百三十八條第一項，及第三百零
    三條第三款定有明文。
  三、本件被告甲○○因傷害及毀損案件，另被告戊○○、丁○○、丙○○、庚○○
    因傷害案件均經檢察官提起公訴，認被告甲○○、戊○○、丁○○、丙○○、庚○○均係犯刑法第二百七十七條第一項之傷害罪，被告甲○○另犯刑法第三百五
    十四條之毀損罪。依同法第二百八十七條前段及第三百五十七條之規定，均須告
    訴乃論。茲據告訴人即庚○○、己○○及甲○○等人均於本院審理中，聲請撤回
    其告訴，依上開說明，爰不經言詞辯論，均逕為諭知不受理之判決。
據上論斷，應依刑事訴訟法第二百九十九條第一項前段、第三百零一條、第三百零三
條第三款、第三百零七條，刑法第三百零四條第一項、第四十七條、第四十二條第二
項、罰金罰鍰提高標準條例第一條前段、第二條，判決如主文。
中      華      民      國    八十九      年    二      月    二十九    日
                                  臺灣高雄地方法院刑事第四庭
                                      法  官  王 俊 隆
右正本證明與原本無異。
如不服本判決，應於判決送達後十日內，向本院提出上訴狀。
                                      書記官  涂 亨 玉
中      華      民      國    八十九      年    二      月    二十九    日


司法院資訊處製作；財團法人民間司法改革基金會備份。
